最高法院刑事判決　　　　　　　　　 111年度台上字第1292號
上　訴　人　紀錫輝


選任辯護人　邱靖棠律師
　　　　　　李佑均律師
上列上訴人因違反個人資料保護法案件，不服臺灣高等法院中華
民國110 年9月28日第二審判決（110年度上訴字第1159號，起訴
案號：臺灣新竹地方檢察署108 年度偵續字第76號），提起上訴
，本院判決如下：
    主  文
上訴駁回。
紀錫輝緩刑參年。
    理  由
一、本件原判決認定：上訴人紀錫輝前於民國105、106年間借款
    新臺幣（下同）850 萬元與告訴人吳○偉之岳父蔡○地，因
    質疑蔡○地所簽發並由其配偶許○女背書之支票6 張均遭退
    票，且蔡○地將其位於臺中市○○區○○路00巷0 號房屋出
    售予吳○偉，致其債權未獲清償，而對其等提出詐欺告訴（
    該案業經臺灣臺中地方檢察署檢察官以106年度偵續字第194
    號案件為不起訴處分確定，下稱前案），上訴人由前案得知
    「吳○偉」之姓名及住址等屬於告訴人吳○偉之個人資料。
    詎上訴人未得吳○偉同意，亦未在合法之使用目的範圍，而
    意圖損害他人之利益，基於違反個人資料保護法之犯意，於
    107年9月2日上午9時50分許，在告訴人位於新竹縣竹北市住
    處大樓大廳門外，於胸前穿戴載有告訴人姓名之內容為：「
    騙子、疑幫兇吳○偉、許○女、蔡○地還錢來」之白布條，
    並當場發送載有告訴人之「姓名」、「職業」、「住址」、
    「財務狀況」、「社會活動」等屬於告訴人之個人資料之文
    宣（傳單）（起訴書漏未記載「財務狀況」、「社會活動」
    、「職業」，應予補充），供該社區大樓進出之住戶閱覽，
    欲以此方式給予告訴人壓力處理有關上訴人與蔡○地間之債
    務問題，足生損害於告訴人之利益。
二、前開事實，係依上訴人之部分供述、證人陳○秋（上訴人之
    配偶）、戴○偉（保全人員）之陳述、上訴人現場發放之文
    宣資料、現場蒐證照片及扣案白布條等資料，並說明：上訴
    人案發時所發放及欲發放之部分文宣，其上記載告訴人之姓
    名、任職單位職稱及住所地址，內容則提及告訴人參與其岳
    父母蔡○地、許○女脫產之與告訴人財務狀況、社會活動相
    關之個人資料；其發送前開文宣予保全、警察、自大樓車庫
    開車出來之住戶、告訴人之妻等人，任意公開告訴人之姓名
    、地址、職業、財務狀況、社會活動等個人資訊，主觀上具
    有損害告訴人之隱私（人格）權之利益之意圖，且造成告訴
    人產生生理、心理上之不快、不安，而不堪其擾，足生損害
    於告訴人等情，為其所憑證據及理由；且敘明第一審以上訴
    人之責任為基礎，斟酌刑法第57條各款所列事由，量處有期
    徒刑6 月及諭知易科罰金之折算標準，既未濫用裁量之權限
    ，亦無逾越職權或違反比例原則。因而維持第一審論處上訴
    人犯個人資料保護法第41條之非公務機關非法利用個人資料
    罪刑及沒收之判決，駁回其在第二審之上訴。經核原判決認
    事用法及量刑，均無不合。
三、上訴人上訴意旨略稱：
(一)原判決事實記載其之披布條、發傳單行為，係基於請求告訴
    人出面處理其與蔡○地之債務目的，未載及其行為意圖損害
    告訴人之利益，然理由否認其出於討債之目的，改稱其係「
    意圖損害他人利益」。有事實與理由矛盾之違法。
(二)依告訴人提出之貸款契約及匯款申請書，實無從消弭告訴人
    協助蔡○地脫產之嫌疑，告訴人受讓蔡○地之不動產，自具
    參與脫產外觀，有共同脫產之疑竇，是其披布條、發傳單行
    為，係基於要告訴人出面處理債務（即澄明脫產嫌疑）之動
    機。原判決否認其此動機，又認其係出於損害告訴人利益之
    意圖，有與卷證不符之矛盾。
(三)告訴人受讓蔡○地不動產之過程，攸關其所稱行為目的是要
    告訴人澄清脫產是否合理可信，原審未依其聲請傳訊告訴人
    為調查，有應調查證據而未予調查之違法。
四、惟查：
(一)前開事實記載上訴人披布條、發傳單方法，任意公開告訴人
    之姓名、地址、職業、財務狀況、社會活動等個人資訊之行
    為未得告訴人同意，亦未在合法之使用目的範圍，係「意圖
    損害他人之利益」；理由亦敘明上訴人本件之行為，主觀上
    具有損害告訴人之隱私（人格）權之利益之意圖等旨。就上
    訴人之行為係本於「損害他人之利益」之意圖之認定，事實
    認定與理由說明一致，並無矛盾之情形。
(二)犯罪之動機或目的，係法院依刑法第57條規定為科刑輕重應
    審酌之事項，而行為人行為時之主觀意圖係犯罪構成要件之
    要素，兩者屬不同之法律概念。本件上訴人之行為動機或目
    的縱基於施壓告訴人出面處理債務（或澄明脫產嫌疑），亦
    與其行為之手段是否足以構成具有損害告訴人隱私（人格）
    權利益之主觀意圖判斷無關。原判決就上訴人具損害告訴人
    利益之意圖及上訴人否認犯罪之辯解不可採，已依據卷內資
    料予以指駁及說明。而上訴人對告訴人是否涉有共謀脫產之
    懷疑，既與本件行為手段係「意圖損害他人利益」之判斷無
    關，本件自無調查告訴人與蔡○地間不動產移轉過程之必要
    ，原判決敘明無傳喚告訴人之必要，而未予傳喚，自無違法
    可言。
五、上訴意旨是對原審採證認事之職權行使及原判決已斟酌說明
    之事項，依憑己意所為指摘，而不足採。本件上訴雖無理由
    ，應予駁回。然參酌上訴人前未曾因故意犯罪受有期徒刑以
    上刑之宣告，有臺灣高等法院被告前案紀錄表附卷可稽，其
    於原審判決後，已與告訴人達成民事和解，並獲告訴人具狀
    表示不再追究上訴人之刑責，有和解書、刑事撤回告訴狀附
    卷足憑。本院以上訴人之行為動機出於施壓告訴人出面處理
    債務（或澄明脫產嫌疑），一時失慮而犯罪，經此教訓，當
    知警惕，應無再犯之虞，因認所處徒刑以暫不執行為適當，
    爰併酌予宣告緩刑3年，以勵自新。
據上論結，應依刑事訴訟法第396 條，刑法第74條第1項第1款，
判決如主文。
中    華    民    國   111    年    4     月    7     日
                  刑事第七庭審判長法  官  李  英  勇  
                                  法  官  楊  智  勝  
                                  法  官  吳  冠  霆  
                                  法  官  邱  忠  義  
                                  法  官  洪  兆  隆  
本件正本證明與原本無異
                                  書記官
中    華    民    國   111    年    4     月    11    日
附錄論罪引用法條：
個人資料保護法第41條
意圖為自己或第三人不法之利益或損害他人之利益，而違反第6條
第1項、第15 條、第16條、第19條、第20條第1項規定，或中央目
的事業主管機關依第21 條限制國際傳輸之命令或處分，足生損害
於他人者，處5 年以下有期徒刑，得併科新臺幣1百萬元以下罰金
。